臺灣嘉義地方法院民事判決　九十年訴字第七○五號
　　原　　　告　甲○○
　　被　　　告　乙○○
右當事人間請求損害賠償事件，本院判決如左：
    主      文
被告應給付原告新台幣壹拾玖萬伍仟玖佰伍拾伍元，及自民國九十年八月二十一日起
至清償日止按年息百分之五計算之利息。
原告其餘之訴駁回。
訴訟費用由被告負擔三分之一；餘由原告負擔。
本判決第一項於原告以新台幣陸萬伍仟佰壹拾捌元供擔保後，得假執行。
原告其餘假執行之聲請駁回。
    事      實
甲、原告方面：
一、聲明：
（一）被告應給付原告新臺幣（下同）六十八萬六千四百零七元及自本訴狀繕本送達
      被告之翌日起至清償日止按週年百分之五計算之利息。
（二）原告願供相當擔保請准宣告假執行。
二、陳述：
（一）民國八十八年十二月九日晚上十時十一分許原告騎自行車沿嘉義市○○○路由
      北向南往興業路行駛，至垂楊路口時，被告駕駛RL-一五六九號自用小客車自
      右邊闖紅燈，撞及原告，致原告人車倒地，原告因而受有頭部外傷併顱內出血
      、右側胸骨鎖骨關節脫臼等傷害，被告過失傷害部分業經刑事判決確定，爰依
      侵權行為之法律關係，請求判決如聲明所示。
（二）按因故意或過失不法侵害他人之權利者負損害賠償責任；汽車機車在使用中加
      損害於他人者駕駛人應賠償因此所生之損害；不法侵害他人之身體或健康者對
      於被害人因此喪失或減少勞動能力或增加生活上之需要時，應負損害賠償責任
      ；被害人雖非財產上之損害，亦得請求損害賠償相當之金額；民法第一八四條
      、第一九一條之二、第一九三條、第一九五條定有明文。因被告撞傷原告，致
      原告受有下列損害：
  １、醫藥費等之損害：醫藥費新臺幣參萬伍仟捌佰拾柒元、救護車伍佰元、伙食費
      壹仟壹佰玖拾元、看護費貳萬捌仟元、證書費陸佰捌拾元、共陸萬陸仟壹佰捌
      拾柒元，有收據等可證。
　２、工作上之損害：原告因受傷無法工作，僱耕耘機工作，每期肆萬元，三期共拾
      貳萬元，有證人陳正雄可證。
　３、精神上之損害：原告無端受傷，頭部外傷併顱內出血、右側胸骨鎖骨關節脫臼
      ，住院多日，腦力受損，無法使力，不能從事工作，精神上所受損害甚鉅，此
      項損害如以金錢計算，以伍拾萬元為相當。
  ４、以上共陸拾捌萬陸仟肆佰零柒元，均應由被告負賠償責任。
（三）本件車禍之發生，刑事判決認定原告與有過失，並不正確，當時原告是要直行
      ，並沒有要轉彎；又原告雖領有殘障手冊，但只是長短腳，仍有勞動能力，被
      告有一甲左右之土地可以耕作。
三、證據提出判決書影本貳份、診斷證明書影本壹份、收據、明細表影本十四張、台
    南縣東山鄉農會省產雜糧檢驗秤量單二紙、戶籍謄本二紙、東山村長證明書、八
    十九年一期作農戶種稻及輪作、休耕申請書、台南縣私有耕地租約各一份為證。
乙、被告方面：被告未於言詞辯論期日到場，據其以前到場所為陳述略稱：
一、聲明：請求駁回原告之訴。
二、陳述：原告與有過失，並非應由被告負全額之賠償責任，除對於醫藥費金額無意
    見外，其餘部分均不同意，又原告領有殘障手冊，本即無工作能力，其請求不能
    工作之損失，為無理由。
丙、本院依職權調取兩造財產歸戶資料、被告八十八、八十九年度綜合所得稅申報資
    料，函聖馬爾定醫院詢問原告之傷勢須休養幾月方可從事勞動性工作。
    理      由
一、本件被告經合法通知，未於言詞辯論期日到場，核無民事訴訟法第三百八十六條
    所列各款情形，爰依原告之聲請，由其一造辯論而為判決。
二、本件原告起訴主張：八十八年十二月九日晚上十時十一分許原告騎自行車沿嘉義
    市○○○路由北向南往興業路行駛，至垂楊路口時，被告駕駛RL-一五六九號自
    用小客車自右邊闖紅燈，撞及原告，致原告人車倒地，原告因而受有頭部外傷併
    顱內出血、右側胸骨鎖骨關節脫臼等傷害，爰依侵權行為之法律關係請求醫藥費
    六萬六千一百八十七元、工作上之損失十二萬元、精神上損害五十萬元，合計為
    六十八萬六千四百零七元及自起訴狀繕本送達翌日起至清償日止按年息百分之五
    計算之利息等情；被告則以，除對醫療費部分無意見為，原告其餘請求均過高，
    且原告本即為殘障，並無勞動能力，不可能受有減少勞動能力之損害，又本件車
    禍之發生，原告與有過失，自應減輕被告之賠償責任等語，資為抗辯。
三、原告主張八十八年十二月九日晚上十時十一分許原告騎自行車沿嘉義市○○○路
    由北向南往興業路行駛，至垂楊路口時，被告駕駛RL-一五六九號自用小客車自
    右邊闖紅燈，撞及原告，致原告人車倒地，原告因而受有頭部外傷併顱內出血、
    右側胸骨鎖骨關節脫臼之傷害等情，被告則抗辯原告與有過失等語，經查：
（一）按汽車行駛時，駕駛人應注意車前狀況，並隨時採取必要之安全措施，道路交
      通安全規則第九十四條第三項定有明文。依前開道路交通事故調查報告表事故
      現場圖所示，被告所駕駛之自小客車已通過交岔路直向停放於前方垂楊路外側
      快車道上，車後距交岔路口為八．八公尺，車前距交岔路口為一三．一公尺，
      煞車痕左輪長為七．六公尺，右輪為九．八公尺，在被告所駕停放之自小客車
      右側機車專用道上之血跡距交岔路口為一０‧九公尺，原告所騎自行車亦左轉
      彎已通過交岔路口反向斜停於垂楊路自行車專用道上，車前距交岔路口為一六
      ．一公尺，車後距交岔路口為一六．九公尺，自行車旁有散落物（廣告紙），
      可見當時告訴人所騎乘之自行車應已完成左轉而開始直行於垂陽路上，並在被
      告所駕自小客車前面，則衡諸常情，被告駕駛自小客車行經該路段時，若遵守
      前開規定，於肇事前有充分注意車前狀況且於所駕自小客車開大燈之情況下，
      應有足夠安全反應距離看見原告所騎乘之自行車，且有足夠時間採取必要之安
      全避撞措施，而依上開調查報告表所載，肇事當時天候晴、夜間有照明、柏油
      路面乾燥、無缺陷、無障礙物、視距良好，並無不能注意之情事，有前開調查
      報告表一份及現場照片十一張附於刑事案卷內足參，被告竟疏未注意車前狀況
      ，並隨時採取必要之安全措施，以致肇事，足見被告於本案車禍之發生，應有
      過失責任甚明。
（二）又原告主張其延民生北路由北向南往興業路行駛，係直行車，並未要左轉云云
      ，然查原告於車禍發生後至警察局製作筆錄時即陳稱：「當時由民生北路由北
      向南左轉垂楊路行駛」等語，且依道路交通事故調查報告表所示，原告血跡遺
      留處及自行車倒地處均係位於垂楊路上，血跡遺留處距岔路口（基點，即垂楊
      路上行人穿越道邊緣）為七‧六公尺，自行倒地處前輪距岔路口為一０‧九公
      尺，均可見被告當時正左轉彎行駛進入垂楊路，並非直行車，原告主張其為直
      行車云云，尚無可採。
（三）按自行車為慢車之一種，道路交通安全規則第六條第一款訂有明文，又按「慢
      車駕駛人，有左列情形之一者，處六十元罰鍰，或施一至二小時之道路交通安
      全講習：一、不在劃設之慢車道通行，或無正當理由在未劃設慢車道之道路不
      靠右側路邊行駛者。」、「慢車行駛，應遵守道路交通標誌、標線、號誌之指
      示，並服從執行交通勤務警察之指揮。慢車應在劃設之慢車道上靠右順序行駛
      ，在未劃設慢車道之道路，應靠右側路邊行駛。但各地警察機關對行駛地區○
      路線或時間有特別規定者，應依其規定。慢車不得侵入快車道或人行道行駛，
      並不得在禁止穿越地段穿越道路。」、「慢車行駛至交岔路口，其行進或轉彎
      ，應依左列規定：八、交岔路口因特殊需要設有特殊標誌、標線者，應依其指
      示行車。」交通道路管理處罰條例第七十三條、道路交通安全規則第一百二十
      四條、第一百二十五條第八款定有明文。依上開交通事故調查報告及警員調查
      報告所示，前開交岔路口設置機慢車兩段式左轉待轉區○○○○路上設有自行
      車專用道，又原告之自行車雖倒放於自行車專用道上，然被告車輛於發生碰撞
      後係停放於外側快車道上，且其由煞車痕亦均在外側快車道上可知，當時原告
      自行車係於垂楊路外側快車道上遭被告汽車右側碰撞後，始滑入自行車專用道
      內，且原告於刑事案件審理時已陳稱未依兩段式規定左轉，是被告有未依規定
      左轉彎及未依特殊標線行駛之情形，亦應堪認定，且台灣省雲嘉區車輛行車事
      故鑑定委員會亦表示：本件純屬號誌問題，未便鑑定，但原告未依規定左轉及
      被告酒後駕車（然被告酒精呼氣測試值為０‧０九MG／L，測試表附於刑事警
      訊卷內，尚未逾法令規定之數值）均有違規定等語，有上開委員會八十九年十
      一月一日嘉鑑字第八九０八六五號函附於刑事卷內可稽。
（四）再查，原告主張被告當時闖紅燈云云，然並無任何證據以實其說，且被告於刑
      事案件中即一再抗辯當時垂楊路為綠燈方直行等語；再由肇事之民生南路與垂
      楊路路口寬度較大，及原告自行車車速較慢此點觀之，亦非無可能係原告左轉
      彎時民生北路為綠燈，而於其左轉彎行進間，燈號轉換為垂楊路綠燈，是原告
      主張被告闖紅燈云云，尚非可採。
（五）又原告遭撞擊後受有頭部外傷併顱內出血、右側胸骨鎖骨關節脫臼之傷害等情
      ，有聖馬爾定醫院診斷證明書附卷可參，被告之過失駕車肇事行為，與原告之
      傷害結果間，具有相當因果關係。
（六）本件被告過失傷害之行為，業經本院刑事庭以八十九年交易字第二一二號判決
      判處有期徒刑四月，並經台灣高等法院台南分院以九十年交上易字第二三二號
      判決檢察官之上訴駁回，此有刑事判決書附卷可稽，並經本院調卷查閱屬實。
      ，綜上所述，被告自應負侵權行為損害賠償責任。
四、按因故意或過失，不法侵害他人之權利者，負損害賠償責任。不法侵害他人之身
    體或健康者，對於被害人因此喪失或減少勞動能力或增加生活上需要時，應負損
    害賠償責任；又不法侵害他人之身體、健康、名譽或自由者，被害人雖非財產上
    之損害，亦得請求賠償相當之金額，民法第一百八十四條第一項前段、第一百九
    十三條第一項、第一百九十五條第一項分別定有明文（又原告主張有民法一百九
    十一條之二之適用，惟該法條係於八十九年五月五日起實施，本件事故發生於八
    十八年十二月九日，故尚無上開規定之適用）。如前所述，原告既因被告之過失
    行為受有傷害，依上開規定，原告請求被告賠償其因此支付之醫藥費、看護費、
    減少工作損失及非財產上之損害賠償，即屬有據，茲就原告所得請求之項目、金
    額，分述於後：
（一）醫藥費部分：查原告受有頭部外傷併顱內出血、右側胸骨鎖骨關節脫臼之傷害
      ，經核原告所提出之單據十二紙，醫療費用（含在院之伙食費及證書費）合計
      為三萬八千零九十一元（大仁醫院220元、聖馬爾定醫院 31869+4452+150+150
      +100+150+100+220+80+600＝37871元）、救護車車資五百元，總計為三萬八千
      五百九十一元均係在治療期間，所支出之必要費用，核屬有據，復為被告所未
      爭執者，應予准許。
（二）看護費用部分（即增加生活上之需要部分）：原告主張支出看護費用二萬八千
      元，業據提出收據二紙為證，經核八十八年十二月十二日至同月十七日間原告
      於聖馬爾定醫院住院，依原告所受傷勢，確有聘請看護照顧之必要；又八十八
      年十二月十七日至八十九年一月六日出院後一個月期間，原告主張支出看護費
      用一萬八千元，以看護費每日二千元計，則約為九日之費用，而由原告受傷之
      情形觀之，如家中恰巧無人照顧時，亦實需有看護在旁照料，故此部分亦屬必
      要，原告請求二萬八千元之看護費費用，應予准許。
（三）喪失勞動能力之損失：原告主張其從事農耕，因受傷無法工作，僱請耕耘機工
      作，每期稻作一甲地八萬元（起訴狀誤載為四萬元），共請求拾貳萬元等情。
      固據原告提出台南縣東山鄉農會省產雜糧檢驗秤量單二紙（八十七年二期及八
      十八年二期）、八十九年一期休耕聲請書一紙、東山鄉長證明書一紙、三七五
      租約一紙（租賃總面積為三點六甲許，由原告與他人合租）及耕耘機照片一紙
      為證；惟查，經本院向聖馬爾定醫院函詢依原告之傷勢，多久後可從事勞動性
      工作？等情，該院以九十年九月三日（九０）惠醫字第０九七七號函覆稱：原
      告因外傷性蜘蛛膜下腔出血及右鎖股及胸股關節脫位而住院治療，依常理應至
      少休養三個月為佳等語，再以農業工作有其季節性之週期，而原告之工作確實
      粗重等情綜合觀之，是應認原告有一期稻作之期間，約為六個月，須休養無法
      工作，而有僱請他人耕作之必要，原告主張三期稻作均需僱請他人耕作云云，
      不僅與其提出八十九年一期休耕申請書所示不符（蓋如僱請他人耕作，則不可
      能申請休耕），且與醫院之上開判斷有違，尚難採信。又原告為民國二十二年
      四月十一日生，至發生車禍時已六十六歲，被告雖辯稱原告已無工作能力云云
      ，然依原告提出之上開八十七年度二期保證收購單據及三七五租約，足認車禍
      前原告確有從事農耕工作，僅係其勞動能力已不若一般壯年人而已，且原告僅
      為輕微肢障（為長短腳），業據其提出殘障手冊記載明確，當非無勞動能力；
      又原告主張一甲土地一期需僱工耕作二次，一次四萬元，又未受傷前即有僱請
      他人幫忙耕作一年（即二期）三、四萬元等情，經核算原告因係爭車禍減少勞
      動能力之損失為六萬元（40000  *2-40000/2＝60000），原告於上開金額以內
      之請求為有理由，逾上開金額之請求為無理由，應予駁回。
（四）慰撫金部份：原告之身體、健康因被告之加害行為，致原告受有頭部外傷併顱
      內出血、右側胸骨鎖骨關節脫臼之傷害。本院斟酌原告係二十二年四月十一日
      生、不識字，職業農，租賃土地耕作，名下並無財產；被告六十七年八月三十
      日生，為五專畢業，從事汽車電腦繪圖，每月收入二至三萬，名下無不動產等
      情，業經其等陳述明確，且有國稅局函查結果及戶籍謄本附卷可稽，又原告所
      受傷勢非輕，且原告因傷住院六天，認為原告請求五十萬元精神慰藉金，尚嫌
      過高，應予核減為二十萬元，方屬公允，逾此數額之請求，為無理由。
（五）綜上所述，原告依據侵權行為法律關係，得請求被告賠償醫療費用三萬八千五
      百九十一元、看護費用二萬八千元、不能工作之損失六萬元、精神上損害賠償
      二十萬元，合計為三十二萬六千五百九十一元。
五、又按損害之發生或擴大，被害人與有過失者，法院得減輕賠償金額，或免除之，
    民法第二百十七條亦定有明文，經查：本件車禍肇事之原因，依前所述，被告雖
    有過失，惟原告違規左轉且未依特殊標線之標示行駛於自行車專用道上，亦與有
    過失，爰審酌上開所述兩造之過失程度，及其他一切情狀，認被告應負百分之六
    十之過失責任，原告應負百分之四十之過失責任，亦即應減輕被告百分之四十之
    賠償責任，換言之，即原告僅得請求被告賠償前開金額之百分之六十。從而依上
    開過失相抵之比例計算後，原告所得請求之金額應為十九萬五千九百五十五元（
    即326591×0.6=195954.6，元以下四捨五入），超過此金額部分之請求，應予駁
    回。
六、復按給付有確定期限者，債務人自期限屆滿時起，負遲延責任。給付無確定期限
    者，債務人於債權人得請求給付時，經其催告而未為給付，自受催告時起，負遲
    延責任。其經債權人起訴，或依督促程序送達支付命令，與催告有同一之效力。
    民法第二百二十九條第一、二項分別定有明文；又遲延之債務，以支付金錢為標
    的者，債權人得請求依法定利率計算之遲延利息。但約定利率較高者，仍從其約
    定利率；而應付利息之債務，其利率未經約定，亦無法律可據者，週年利率為百
    分之五。亦為同法第二百三十三條第一項及第二百零三條所明定。查本件原告請
    求被告應賠償之金額，並未定有給付之期限，則原告請求自起訴狀繕本送達被告
    之翌日起，按年息百分之五計算之利息，並未逾上開規定之範圍，自無不合；查
    原告起訴狀繕本係於九十年八月二十日送達被告收受（有起訴狀後收文章可稽）
    ，則原告請求自九十年八月二十一日起至清償日止，按年息百分之五計算之利息
    ，洵屬正當。
七、原告陳明願供擔保請求准予宣告假執行，經核其勝訴部份，合於法律規定，爰酌
    定相當之擔保金額宣告之；其餘假執行之聲請，因該部份訴之駁回而失所依據，
    應予駁回。
據上論結：原告之訴為一部有理由，一部無理由，並依民事訴訟法第三百八十五條第
一項前段、第七十九條但書、第三百九十條第二項，判決如主文。
中     華      民     國     九十一      年     一      月     十六     日
~B台灣嘉義地方法院民事第一庭
~B　　審判長法官　曾文欣
~B　　法　　　官　吳昀儒
~B　　法　　　官　洪嘉蘭
右為正本係照原本作成
如對本判決上訴須於判決送達後二十日內向本院提出上訴狀
中     華      民     國     九十一      年     一      月     十六     日
~B　　法院書記官　鄭翔元
